【裁判字號】    94,易,1456
【裁判日期】    950105
【裁判案由】    毒品危害防制條例
【裁判全文】
臺灣桃園地方法院刑事判決              94年度易字第1456號
聲  請  人  台灣桃園地方法院檢察署檢察官
被      告  甲○○
上列被告因違反毒品危害防制條例案件，經檢察官聲請簡易判決
處刑（九十四年度偵字第一二八一四號），本院改依通常程序審
理，被告於本院準備程序進行中，就被訴事實為有罪之陳述，經
本院告知簡式審判程序意旨，並聽取公訴人及被告之意見後，本
院合議庭裁定改由受命法官獨任依簡式審判程序審理，並判決如
下：
    主  文
甲○○共同持有第一級毒品，處拘役肆拾日，如易科罰金，以
佰元折算壹日。扣案第一級毒品海洛因壹包（淨重零點肆公克
，連同包裝之塑膠袋壹個）沒收銷燬之。
扣案第二級毒品甲基安非他命（含陸只塑膠袋毛重肆點玖陸捌公
克）沒收銷燬之。
    事  實
一、甲○○明知海洛因屬毒品危害防制條例第二條第二項第一款
    所定之第一級毒品，未經許可，不得持有，仍基於持有第一
    級毒品之犯意聯絡，於民國九十四年一月十一日，在桃園縣
    觀音鄉○○路八六號一樓之金華娃娃城遊樂場內，受年籍不
    詳，姓名為「林恆崴」之成年男子委託，保管微量之第一級
    毒品海洛因一包（淨重零點三四公克，數量尚不及「轉讓持
    有毒品加重其刑之數量標準」第二條第一項第一款所定淨重
    五公克以上），因而未經許可，共同無故持有第一級毒品海
    洛因。嗣於同日十六時三十分許，為警至該遊樂場臨檢時查
    獲，並扣得海洛因一包（淨重零點三四公克）。
二、案經桃園縣政府警察局大園分局報請台灣桃園地方法院檢察
    署檢察官偵查後聲請簡易判決，本院認為不宜，改依通常程
    序審理，經本院合議庭裁定以簡式審判程序審理。
    理  由
一、本案被告甲○○所犯之罪，並非法定刑為死刑、無期徒刑或
    最輕本刑三年以上有期徒刑之罪，亦非高等法院管轄第一審
    之案件，而被告於準備程序中就被訴事實已為有罪之陳述，
    經本院告知簡式審判程序之旨，並聽取被告與公訴人之意見
    後，本院合議庭乃依刑事訴訟法第二百七十三條之一第一項
    規定，裁定由受命法官獨任進行簡式審判程序，合先敘明。
二、上開犯罪事實，業據被告於本院審理時坦承不諱，又扣案之
    物一包經法務部調查局鑑驗，含有第一級毒品海洛因成分，
    此有法務部調查局調科壹字第０八０００八八五六號鑑定通
    知書一紙附卷可稽，被告上開自白與事實相符，足堪認定。
    本件事證明確，被告犯行堪予認定，應依法論科。
三、按海洛因屬毒品危害防制條例第二條第二項第一款規定之第
    一級毒品。核被告所為，係犯毒品危害防制條例第十一條第
    一項持有第一級毒品罪。又被告受「林恆崴」之委託而與該
    男子共同就持有第一級毒品，有犯意之聯絡及行為之分擔，
    應依刑法第二十八條之規定論以共同正犯。爰審酌被告持有
    毒品之動機、目的、手段，犯罪所生之危害，犯後坦承犯行
    等一切情狀，量處如主文所示之刑，並諭知易科罰金之折算
    標準，以示懲儆。扣案之海洛因一包（淨重零點三四公克）
    ，係本案查獲之毒品，經法務部調查局鑑定含第一級毒品海
    洛因成分，已如前述，依毒品危害防制條例第十八條第一項
    前段規定，諭知沒收銷燬。另直接包裹上開海洛因之透明塑
    膠袋一個（重一點一二公克），因直接包裝上開海洛因而與
    之密切接觸，與海洛因已不可析離，與上開海洛因一併沒收
    銷燬，併此敘明。
四、公訴意旨另以：甲○○於九十四年一月十一日某時，在桃園
    縣觀音鄉○○路八六號一樓之金華娃娃城遊樂場內，受姓名
    、年籍不詳，綽號「阿和」之成年男子委託，代其保管第二
    級毒品安非他命五小包（毛重五點一公克）而持有之，因認
    被告甲○○涉有毒品危害防制條例第十一條第二項持有第二
    級毒品罪嫌。然查，被告於為警查獲當日，經警採集其尿液
    送驗之結果，呈甲基安非他命陽性反應，有桃園縣政府警察
    局大園分局被採尿人姓名編號對照表、台灣尖端先進生技醫
    藥股份有限公司九十四年五月二十五日濫用藥物檢驗報告各
    一份附卷可稽。而被告係為自己施用而持有甲基安非他命一
    情，業據被告於本院審理中所自承，自堪認定屬實。又查，
    被告施用甲基安非他命經送觀察、勒戒後，無繼續施用之傾
    向，經台灣桃園地方法院檢察署檢察官以九十四年度毒偵字
    第六二二號為不起訴處分確定，此有台灣高等法院被告前案
    紀錄表、台灣桃園地方法院檢察署檢察官九十四年度毒偵字
    第六二二號不起訴處分書各乙份附卷足憑。被告因施用而持
    有第二級毒品之低度行為，為其施用第二級毒品之高度行為
    所吸收。而被告施用甲基安非他命之高度行為既經不起訴處
    分確定，其效力自及於持有甲基安非他命之低度行為。被告
    此部份行為曾為不起訴處分，今檢察官違背刑事訴訟法第二
    百六十條之規定再行起訴，依同法第三百零三條第四款規定
    ，本院原應諭知不受理之判決，惟依公訴人意旨認此部分與
    前述經本院論罪部分，有想像競合之裁判上一罪關係，爰不
    另為不受理之諭知。
五、按刑法第三十八條規定之沒收，為從刑之一種，具有刑罰及
    保安處分之性質，且與主刑有從屬關係，依主從不可分原則
    ，應於裁判時附隨於主刑而宣告，故該條第一項第一款至第
    三款規定之沒收物，須與犯罪有直接關係並於犯罪事實中有
    具體之記載，始能於判決主文宣示沒收，然該條第二項規定
    同條第一項第一款之違禁物，不問屬於犯人與否沒收之，第
    四十條但書復規定違禁物得單獨宣告沒收，則與該犯罪無直
    接關係而於犯罪事實中未具體記載之違禁物，應由檢察官另
    行聲請單獨沒收；惟該與被告犯罪無直接關係之違禁物，檢
    察官於起訴書內已敘明應依法沒收者，應認檢察官已聲請沒
    收，為避免司法資源之浪費，仍得於判決時併宣告沒收；毒
    品危害防制條例第十八條第一項前段規定：「查獲之毒品及
    專供製造或施用毒品之器具，不問屬於犯人與否沒收之」，
    此項規定係刑法第三十八條之特別規定，仍有上開原則之適
    用。本件另查扣被告持有第二級毒品甲基安非他命五包（其
    中一包套有二只塑膠袋，故共有六只塑膠袋，此有扣案物品
    照片附於九十四年度毒偵字第六二二號偵查卷宗第二七頁在
    卷可稽），雖為與被告本件犯罪無直接關係之違禁物，惟經
    檢察官於聲請簡易判決處刑書中聲請依法宣告沒收，依上揭
    說明，應認檢察官已聲請沒收，為避免司法資源之浪費，本
    院自得於判決時併宣告沒收。經查，上開扣案之物經送請行
    政院衛生署管制藥品管理局檢驗結果，認係第二級毒品甲基
    安非他命無誤（實秤含袋毛重五點零三八公克，驗餘含塑膠
    袋六只毛重四點九六八公克），有該局檢驗成績書及函各一
    紙在卷可考，依毒品危害防制條例第十八條第一項前段規定
    ，諭知沒收銷燬。
據上論斷，依刑事訴訟法第二百七十三條之一第一項、第二百九
十九條第一項前段，毒品危害防制條例第十一條第一項、第十八
條第一項前段，刑法第十一條前段、第二十八條、第四十一條第
一項前段、第四十條但書，罰金罰鍰提高標準條例第二條，判決
如主文。
本案經檢察官蔡孟利到庭執行職務。
中    華    民    國    95    年    1     月    5     日
                  刑事第一庭法  官  王耀興
以上正本證明與原本無異。
如不服本判決，應於判決送達後10日內向本院提出上訴狀（應附
繕本），上訴於臺灣高等法院。
                            書記官  劉晨輝
中    華    民    國    95    年    1     月    5     日
附錄本案論罪科刑法條全文
毒品危害防制條例第十一條第一項：
持有第一級毒品者，處三年以下有期徒刑、拘役或新臺幣五萬元
以下罰金。


司法院資訊處製作；財團法人民間司法改革基金會備份。
